臺灣臺中地方法院民事判決　九十二年度訴字第三三五六號
　　原　　　告　丙○○
　　訴訟代理人　乙○○
　　被　　　告　甲○○
右當事人間請求損害賠償事件，經本院於民國九十三年七月二十二日言詞辯論終結，
判決如左：
    主      文
被告應給付原告新台幣萬零伍佰玖拾貳元及自民國九十二年十一月二十七日起至清
償日止，按週年利率百分之五計算之利息。
原告其餘之訴駁回。
訴訟費用由被告負擔二十分之一，餘由原告負擔。
本判決原告勝訴部分，得假執行。
原告其餘假執行之聲請駁回。
    事實及理由
壹、原告主張：原告於民國（下同）九十一年八月廿八日上午八時二十分許，騎乘車
    牌號碼ＪＷ九─七一五號重型機車，沿台中縣梧棲鎮○○路○段四○一巷產業道
    路，由北往南方向行駛，行經該巷與永興路之無號誌交岔路口時，適被告騎乘車
    號ＪＢＮ─四一七號重型機車，搭載其妻及子沿右開永興路由西往東方向行駛，
    亦行至該處，因被告疏未注意車前狀況，即貿然穿越路口，致兩造所騎乘之機車
    發生碰撞、人車倒地，惟被告及其妻均僅受輕傷，原告則不但所騎乘之機車毀損
    ，且原告因而受有右側眼框骨骨折、顴股及上顎骨骨折之傷害，而被告因本件車
    禍被訴過失傷害案件，經本院九十二年度交易字第三六三號刑事判決判處拘役五
    十日，被告上訴後，業經台灣高等法院台中分院九十二年度交上易字第一八三五
    號刑事判決駁回上訴確定，爰依侵權行為之法律關係，請求被告賠償醫療費用新
    台幣（下同）四萬八千二百七十八元、療養費六萬元、工作損失四萬元、慰藉金
    四十萬元及機車修理費十萬零五百元等語。並聲明：(一)被告應給付原告五十五萬
    八千七百七十八元，及自九十一年八月廿八日起至清償日止按週年利率百分之五
    計算之利息。(二)原告願供擔保請准宣告假執行。
貳、被告則以：本件車禍之肇因，係因原告突然間從巷子衝出，致被告無法閃避而發
    生，被告並無過失，且原告並未證明其有支出療養費及工作損失之損害，其請求
    之醫療費用亦過高等語置辯。並聲明：(一)原告之訴及假執行之聲請均駁回。(二)如
    受不利判決，請准供擔保免為假執行。
參、兩造不爭執之事實：
  一、原告於九十一年八月二十八日上午八時二十分許，騎乘車牌號碼ＪＷ九─七一
      五號重型機車，沿台中縣梧棲鎮○○路○段四○一巷產業道路，由北往南方向
      行駛，行經該巷與永興路之無號誌路口時，適被告騎乘車號ＪＢＮ─四一七號
      重型機車，搭載其妻及子沿永興路由西往東方向行駛亦行至該無號誌路口，雙
      方發生碰撞，兩造均受有傷害，原告因人車倒地，受有右側眼框骨骨折，顴股
      及上顎骨骨折之傷害。
  二、被告因本件車禍被訴過失傷害案件，經本院九十二年度交易字第三六三號判處
      拘役五十日，被告上訴後，業經臺灣高等法院臺中分院九十二年度交上易字第
      一八三五號駁回上訴確定。
肆、兩造爭執之事項：
  一、被告就本件車禍之發生有無過失。
  二、原告請求賠償之各項損害是否有依據及其請求之金額有無過高。
伍、得心證之理由：
  一、原告主張被告就本件車禍之發生，有行經無號誌交岔路口，應注意並能注意，
      竟疏未注意減速慢行、及注意車前狀況隨時採取必要安全措施之過失。被告則
      抗辯車禍係因原告突然自巷子衝出所致，被告並無過失等語。按汽車行駛至無
      號誌之交岔路口，應減速慢行，作隨時停車之準備；再汽車駕駛人駕駛汽車應
      注意車前狀況，並隨時採取必要之安全措施；又車輛行至無號誌或號誌故障而
      無交通警察指揮之交岔路口，支線道車應暫停讓幹線道車先行，道路交通安全
      規則第九十三條第一項第三款、第九十四條第三項、第一百○二條第一項第二
      款前段分別定有明文。本件經調閱本院九十二年度交易字第三六三號過失傷害
      刑事案件全卷（含臺灣臺中地方法院檢察署九十一年度偵字第二三七二三號--
      下稱偵查卷、臺灣高等法院臺中分院九十二年度交上易字第一八三五號卷），
      本件車禍發生之路段為無號誌交岔路口，被告騎乘機車行經該處，自應減速慢
      行並注意車前狀況，確認左右車道無來車，並作隨時停車之準備後，方能穿越
      路口，而本件車禍發生當時天候晴、日間自然光線、路面乾燥、無缺陷、道路
      無障礙物、視距良好，有台中縣警察局道路交通事故調查報告表附於上揭偵查
      卷可稽，是依車禍發生當時現場之客觀狀況，被告顯無不能注意之情事，而被
      告所涉過失傷害案件偵審中自承其當時時速約四十至五十公里（見偵查卷第九
      頁、臺灣高等法院臺中分院九十二年度交上易字第一八三五號卷第二一頁），
      顯見被告於行經本件車禍發生路段之無號誌交岔路口時，並未減速慢行並注意
      車前狀況，其有過失，自屬甚明，雖原告騎乘機車行經本件車禍發生路段時，
      除同有未減速慢行並注意車前狀況之過失外，並有未停讓右方幹道車先行之過
      失，原告之過失程度重於被告之情事，然原告就本件車禍之發生同有過失，並
      不因而解免被告之過失責任；而本件經送請台灣省台中縣區車輛行車事故鑑定
      委員會鑑定之結果，亦認被告之上開過失為本件車禍發生之次因，原告之過失
      為本件車禍發生之主因，有鑑定意見書附於偵查卷可考（見偵查卷第四七頁至
      第四九頁），且本院九十二年交易字第三六三號、臺灣高等法院臺中分院九十
      二年度交上易字第一八三五號刑事判決亦均同此認定，被告抗辯其就本件車禍
      之發生不負過失責任，委不足採。又兩造之過失行為，導致原告受有前述傷害
      之結果，則被告之過失行為與原告受傷之結果間，具有相當因果關係，亦足認
      定。
  二、按因故意或過失，不法侵害他人之權利者，負損害賠償責任；又汽車、機車或
      其他非依軌道行駛之動力車輛，在使用中加損害於他人者，駕駛人應賠償因此
      所生之損害；再不法侵害他人之身體或健康者，對於被害人因此喪失或減少勞
      動能力或增加生活上之需要時，應負損害賠償責任；另不法侵害他人之身體、
      健康、名譽、自由、信用、隱私、貞操，或不法侵害其他人格法益而情節重大
      者，被害人雖非財產上之損害，亦得請求賠償相當之金額。民法第一百八十四
      條第一項前段、第一百九十一條之二、第一百九十三條第一項、第一百九十五
      條第一項分別定有明文。茲就原告因本件車禍受傷所受損害，分述如下：
    (一)醫療費用：原告主張因本件車禍受傷支出醫療費用四萬八千二百七十八元，被
      告則以原告請求之醫療費用過高為辯。經查，原告主張因本件車禍受傷支出醫
      療費用四萬九千九百二十八元，有童綜合醫院九十三年三月二十四日（九三）
      童醫字第一三一號函送之醫療費用支出明細表二紙可按，則原告主張因本件車
      禍受傷而支出醫療費用四萬八千二百七十八元，自屬有據。
    (二)療養費：原告主張因本件車禍受傷而支出療養費六萬元，無非以該療養費係屬
      後續民俗治療等所支出之費用為其論據，惟原告就其有該項支出、並該項支出
      係屬療養所必要者，均未舉證以實其說，則原告主張有支出療養費六萬元云云
      ，即難認為真正。
    (三)工作損失：原告主張因本件車禍受傷二個月間無法工作，因而受有減少工作收
      入四萬元之損害等語。經查，原告因本件車禍受有右眼眶骨骨折等傷害，因而
      住院接受骨折復位術及矽板植入，前後共住院七日，出院後期顏面骨約需一個
      月痊癒，不會影響工作，有童綜合醫院前揭函可考，是原告因本件車禍受傷無
      法工作之期間應僅為其住院之七日期間，原告主張其因本件車禍致二個月無法
      工作，委難採憑。又原告主張其每月收入為二萬元，然亦未舉證以實其說，故
      認應以基本工資即每月一萬五千八百四十元（參行政院勞工委員會 (86)台勞
      保二字第045995號函）為計算原告減少收入之基準，依上開原告無法工作之日
      數計算，則原告因本件車禍受傷無法工作而減少之收入為三千六百九十六元（
      15840Ⅹ7／30＝3696元）。
    (四)機車修理費：原告主張因本件車禍致其所騎乘之車牌號碼ＪＷ九─七一五號重
      型機車受損，因而支出機車修理費一萬零五百元。然查，車牌號碼ＪＷ九─七
      一五號重型機車係訴外人顏妤儒所有，有原告提出之行車執照在卷可稽，原告
      並非該機車之所有人，則因機車損壞而受有損害者乃顏妤儒，並非原告，則原
      告以其所騎乘之機車受損進而請求賠償損害，即屬無據。
    (五)慰撫金：原告主張因車禍受傷，經二個月治療始治癒，爰請求被告等賠償原告
      非財產上損害四十萬元；被告則抗辯原告請求數額過高等語。查，原告因本件
      車禍受傷，於急診當日因右眼眶骨骨折住院接受骨折復位術及矽板植入，前後
      計住院治療七日，出院後雖不需再次開刀，亦不影響工作，但顏面骨約需一個
      月方能痊癒，且因車禍而先後於九十一年九月至十月間，進行因外傷毀損之上
      顎右側切齒治左側切齒之假牙製作，嗣於九十一年十二月間雖曾因暈眩及左手
      麻感而接受神經學檢查，惟檢查結果無不正常等情，有童綜合醫院前揭函可稽
      ，審酌原告因本件車禍所受傷所需之療養期間、其身心所受痛苦，並參之兩造
      名下均無不動產，被告九十一年度之年收入約為二十五萬元（參卷內兩造財產
      查詢清單、綜合所得稅各類所得資料清單），及原告自述係在便利超商打工，
      收入不固定等兩造社會地位及收入等一切情狀，認原告請求慰撫金四十萬元過
      高，應予核減為五萬元，方屬公允，逾此數額之請求，為無理由。
    (六)基上，合計上述醫療費用、工作損失及慰撫金，則原告因本件車禍受損害總額
      為十萬一千九百七十四元。
  三、按損害之發生或擴大，被害人與有過失者，法院得減輕賠償金額，民法第二百
      十七條第一項定有明文。兩造就本件車禍之發生均有過失，且原告之過失情節
      重於被告，已如前述，依前述肇事經過，本院認原告應負擔百分之七十之過失
      責任，被告則應負擔百分之三十之過失責任，是本件原告所得請求被告賠償之
      損害金額為三萬零五百九十二元（101974Ⅹ30／100＝30592.2元，元以下四捨
      五入），逾上開金額之請求部分，即無理由。
陸、按給付無確定期限者，債務人於債權人得請求給付時，經其催告而未為給付，自
    受催告時起，負遲延責任。其經債權人起訴而送達訴狀，或依督促程序送達支付
    命令，或為其他相類之行為者，與催告有同一之效力；又遲延之債務，以支付金
    錢為標的者，債權人得請求依法定利率計算之遲延利息。民法第二百二十九條第
    二項、第二百三十三條第一項分別定有明文。本件原告依侵權行為之法律關係，
    於九十二年十一月十三日以訴請求被告賠償損害，乃給付無確定期限之債，被告
    應自起訴狀繕本送達翌日起始負遲延責任，而本件起訴狀繕本係於九十二年十一
    月二十六日送達被告，有送達證書在卷可按，是被告自九十二年十一月二十七日
    日始負遲延責任，原告請求被告就應賠償之金額自車禍發生之日之九十一年八月
    二十八日起加給法定遲延利息，洵屬無據。綜據上述，原告依侵權行為之法律關
    係，訴請被告賠償三萬零五百九十二元及自九十二年十一月廿七日起至清償日止
    按週年利率百分之五計算之利息部分為有理由，應予准許，逾上開部分之請求，
    則屬無據，應予駁回。
柒、按所命給付之金額未逾五十萬元之判決，法院應依職權宣告假執行，民事訴訟法
    第三百八十九條第一項第五款定有明文。本件所命給付之金額未逾五十萬元，爰
    依上開規定，就原告勝訴部分依職權宣告假執行。兩造雖均陳明願供擔保，分別
    請求宣告假執行及免為假執行，因原告勝訴部分業依職權宣告假執行，自無從准
    被告供擔保免為假執行；至原告敗訴部分，其假執行之聲請因訴之駁回而失所依
    據，應予駁回。
捌、據上論結，本件原告之訴為有理由，依民事訴訟法第七十九條、第三百八十九條
    第一項第五款，判決如主文。
中　　　華　　　民　　　國　　九十三　　年　　　八　　　月　　　六　　　日
                                        臺灣臺中地方法院民事第二庭
~B法　　　官　呂麗玉
右為正本係照原本作成
附記一如不服本判決，應於判決送達後二十日內，向本院提出上訴狀。
附記二不得上訴。
附記三如對本判決上訴，須於判決送達後二十日內，向本院提出上訴狀，同時表明上訴理
由；如已於本判決宣示後送達前提起上訴者，應於判決送達後十日內補具上訴理由（上訴
僅得以判決適用法規顯有錯誤為理由，並按他造當事人之人數附繕本）。
中　　　華　　　民　　　國　　九十三　　年　　　八　　　月　　　六　　　日
~B法院書記官
